臺灣高等法院刑事判決
111年度上訴字第2249號
上  訴  人  
即  被  告  謝○○

選任辯護人  李庚道律師
上列上訴人因家暴傷害致死案件，不服臺灣桃園地方法院110年
度訴字第1263號，中華民國111年4月15日第一審判決（起訴案號
：臺灣桃園地方檢察署110年度偵字第28735號），提起上訴，本
院判決如下：
    主  文
上訴駁回。
    事  實
一、謝○○係成年人，謝○A（民國107年3月生，真實姓名年籍詳卷
    ）為謝○○與前妻于○○所生之女，2人屬家庭暴力防治法第3條
    第3款所定之家庭成員，謝○○並與女友楊潔穎、謝○A，同住
    在桃園市中壢區(地址詳卷)之雅房內。謝○○於110年8月4日
    晚上7時許，因不滿謝○A不想洗澡謊稱要上廁所，竟基於傷
    害之犯意，持木製不求人毆打謝○A足底、四肢、手掌、胸腹
    背部，復徒手打謝○A臉頰，更明知謝○A係3歲之兒童，經評
    估為多重發展遲緩，且平衡感及彈跳能力均不佳，能預見處
    罰謝○A長時間站在椅子上，將可能致使謝○A因失衡跌落撞擊
    堅硬物品或地面而受傷，而導致死亡之結果。詎謝○○接續基
    於，縱致謝○A受傷亦不違背其本意之傷害不確定故意，處罰
    謝○A持續站在高度達31公分之綠色塑膠椅上罰站，謝○○則自
    行上床睡覺。當日晚上9時許，謝○A因平衡感不佳自該塑膠
    椅上跌落，頭部先撞上前方小木椅再倒臥在地上，而發出「
    碰」一聲，因此受有頭臉部、胸腹背部瘀傷，四肢、手掌、
    足底多處瘀傷等傷害。謝○○聽到聲響醒來，乃將謝○A抱至床
    上睡覺，此後謝○A便一直呈現同一入睡之姿勢不曾醒來。嗣
    楊潔穎於同年月6日早上5時40分許，發現謝○A口吐白沫，謝
    ○○始緊急將謝○A送往桃園市中壢區天成醫療社團法人天晟醫
    院（下稱天晟醫院）急救。惟謝○A仍因頭臉部、軀幹、四肢
    多處瘀傷，致瀰漫性軸突損傷及橫紋肌溶解症而不治死亡，
    於到院前已無生命徵象。員警於同日接獲通報前往醫院處理
    ，並在謝○○上開住處內扣得前揭木製不求人1支。
二、案經于○○、桃園市政府告訴及桃園市政府警察局中壢分局（
    下稱中壢分局）報告臺灣桃園地方檢察署檢察官偵查起訴。
    理  由
一、本判決以下所引具傳聞性質之各項供述證據，經本院於審理
    期日調查證據時提示並告以要旨後，未據當事人於言詞辯論
    終結前就證據能力部分有所異議，經審酌該言詞陳述或書面
    陳述作成時之情況，該等證據並無違背法定程序取得或顯不
    可信之情形，以之作為證據均屬適當，依據刑事訴訟法第15
    9條之5規定，自應認為均有證據能力。其餘認定事實所引用
    之非供述證據，並無證據證明係公務員違背法定程序所取得
    ，且就本案待證事項復具有相當關連性，亦無刑事訴訟法第
    159條之4顯有不可信之情況與不得作為證據之情形，復經本
    院於審理期日依法進行證據之調查、辯論，依同法第158條
    之4規定之反面解釋，亦均應有證據能力。
二、認定犯罪事實所憑證據及理由：
　　被告固坦承以上開方式處罰傷害謝○A，謝○A並因傷而致死亡
    (本院卷第156至158頁)，惟矢口否認故意傷害謝○A致死，辯
    稱：我只是粗心大意而已，謝○A的死亡不是我造成的，是謝
    ○A自己從塑膠椅上跌落而引起的，我只是犯傷害罪，不構成
    傷害致死罪云云。惟查：
　㈠證人楊潔穎於警詢時證稱：被告當時除了使用不求人外，還
    用他的手掌打謝○A，當時我在滑手機沒有很注意，只記得一
    開始被告是叫謝○A手伸出來，然後用不求人打謝○A手心（次
    數不詳），之後再用不求人打謝○A的腳底及屁股（次數不詳
    ），又用手搧謝○A巴掌，但沒有很大力，大概就是象徵意味
    地輕輕地拍而已。打完後被告就要求謝○A站在板凳上罰站，
    之後我和被告就先後睡著了，讓謝○A一個人罰站。後來突然
    聽到碰一聲，被告先起來查看發現是謝○A從板凳上跌下來，
    之後我才跟著醒來。我看到謝○A時，謝○A已經站起來了，於
    是被告就叫謝○A上床睡覺，謝○A臉頰、手、腳與屁股部位之
    瘀青，是被告徒手及使用不求人毆打謝○A造成的。我不清楚
    謝○A頭部的瘀青是如何造成的，猜測是罰站時跌倒撞到的。
    謝○A自110年8月4日晚上8時近9時許，至同年月6日早上5時
    許都在睡覺，完全沒有醒過來，我不曾聽到謝○A發出的任何
    聲音，也沒有看到謝○A有任何動作，覺得謝○A身上有很多傷
    好像生病了，直到110年8月6日早上5時許，我突然醒來發現
    謝○A口吐白沫，趕緊叫被告起床開車載謝○A去天晟醫院急診
    ，我知道謝○A有發展遲缓，無法正常跑、跳等語(見相卷第4
    5至49頁)。又於原審審理時證稱：我當時雖然全程在場，但
    沒有看到後面發生何事，有看到被告用不求人打謝○A之手、
    腳、屁股、腳底，用手打謝○A巴掌，沒有看究竟打幾下，但
    二邊臉頰都有打，所以不只1下；至於被告下手力道我忘了
    ，被告之手掌是貼著謝○A的臉頰，我沒有注意看是否有打到
    謝○A頭的其他部位。被告斷斷續續體罰謝○A約10至20分鐘，
    後來被告要謝○A站在衣櫥前的板凳（即桃檢110相1353號卷
    第84頁編號39照片中之綠色小椅子）上罰站，不讓她有東西
    可以靠，她就不會下來亂走。被告叫謝○A站在板凳上罰站後
    其就睡覺了，後來聽到碰一聲跌倒的聲音，聽起來是謝○A整
    個人趴在地上所發出的聲音，我並沒有看到謝○A跌下來之過
    程，看到謝○A時，她已經自己站起來了，我見謝○A身上有傷
    ，便幫她擦藥，這是第1次幫她擦藥，斯時謝○A額頭、臉頰
    都有瘀青，額頭瘀青面積佔謝○A額頭之2／3，但沒有仔細看
    謝○A額頭是否有腫起來。謝○A自109年8月4日晚上上床睡覺
    直到同年月6日上午其發現她口吐白沫，都是維持同樣的姿
    勢，沒有翻身過，期間因謝○A身上有多處嚴重瘀青及傷勢，
    且額頭有瘀青，我數次查看謝○A之呼吸及脈搏，被告也不只
    一次去查看謝○A之呼吸及脈搏，但被告沒有說原因，我沒有
    問被告謝○A是如何跌倒的，被告也沒有跟我說。我知道謝○A
    發展遲緩，無法跑及跳，謝○A從我們3人同睡的床有一個像
    是階梯的地方下來之過程會站不穩等語(見原審卷第173至17
    5頁)。上開證人與被告係同居男女朋友，關係親密，自無惡
    意杜撰構陷被告之動機與可能性，且與被告坦承傷害謝○A、
    處罰謝○A再塑膠椅上罰站，導致謝○A自塑膠椅上跌落受傷之
    事實亦大致相符。
　㈡被告確有持木製不求人毆打謝○A手心、足底、四肢、手掌、
    胸腹背部，又徒手打謝○A臉頰，要謝○A站在綠色塑膠椅上罰
    站，自己則上床睡覺，而謝○A罰站近2小時後，自該塑膠椅
    上跌落，並因此發出「碰」一聲之聲響，此後謝○A上床睡覺
    即不曾醒過來乙節，亦據被告於警詢、原審及本院訊問及審
    理程序中均供承在卷，核與證人楊潔穎上揭證詞相符。證人
    楊潔穎又於110年8月6日早上5時40分許，發現謝○A口吐白沫
    ，雖經被告將謝○A送往天晟醫院急救，惟謝○A因頭臉部、軀
    幹、四肢多處瘀傷，致瀰漫性軸突損傷及橫紋肌溶解症而死
    亡，於到院前已無生命徵象乙節，亦有天晟醫院診斷證明書
    （見桃檢110相1353號卷第19頁）、臺灣桃園地方檢察署檢
    察官相驗屍體證明書、檢驗報告書各1份、相驗照片、法務
    部法醫研究所110醫鑑字第1101101997號解剖報告書暨鑑定
    報告書1份(見相卷第121至131頁、141至154頁、155頁)、現
    場及監視畫面翻拍照片(見相卷第65至69頁、偵字第199至26
    5頁)附卷足參，復有扣案之木製不求人1支可佐，是此部分
    事實應堪認定。　　　　
　㈢被害人謝○A經評估為多重發展遲緩兒童，有衛生福利部桃園
    醫院兒童發展聯合評估中心綜合報告書影本1份在卷可參（
    見桃檢110相1353號卷第23至26頁），且為被告所明知，已
    如上述。而謝○A平時與被告及證人3人同睡之床，有一個像
    是階梯的地方下來之過程會站不穩一事，業經證人證述如前
    （見原審卷第200頁），至於證人所述該張床有一個像是階
    梯的地方，觀之卷附現片可見因床墊較床座小，自床墊下來
    後尚須步下床座，方能踩在地面，故應係指床座，且該床座
    距地面高度約28公分；謝○A所站之綠色塑膠椅高度則為31公
    分乙節，亦有中壢分局現場勘察採證紀錄表及照片附卷可佐
    （見桃檢110偵字第28735號卷第200頁、第236至240頁），
    足認謝○A客觀上確實會因平衡感不佳，經被告處罰罰站時，
    可能自該綠色塑膠椅上摔落致受傷。又依卷附中壢分局現場
    勘察照片以觀（見偵卷第236至237頁編號65至67照片），該
    綠色塑膠椅與房間內被告原本所坐之小木椅、床座、其他傢
    俱擺放之位置，倘謝○A自塑膠椅跌落，將會撞擊該張小木椅
    等物品或地面而受有傷害，亦堪認定。況被告於原審訊問及
    審理時亦自承：謝○A不會跑跳，平衡感也不好，知道要謝○A
    站在綠色塑膠椅上，謝○A可能因平衡感不好而摔下來，此次
    是要處罰謝○A，所以才要她站在該綠色塑膠椅上等語(原審
    卷第83頁、第248至252頁)。依上以觀，被告既明知謝○A為
    年僅3歲之幼兒，發育未臻健全，應避免外力對頭腦部衝擊
    ，衡諸被告斯時係39歲之成年人，對如此一般之常識，豈有
    不知之理，主觀上當能有所預見無疑。被告既然主觀上有所
    預見，竟僅因管教原因，即處罰要求平衡感不佳之謝○A長時
    間站在上開塑膠椅上，且周圍未設有任何防止被害人跌落受
    傷之防護措施，並導致謝○A跌落而受有傷害，是被告行為時
    主觀上自有不違背其本意之傷害不確定故意，亦堪認定。
　㈣⑴任何的頭部外傷都有可能造成創傷性瀰漫性軸突損傷，被害
    人站立在塑膠椅跌落撞到木椅椅腳之衝擊傷，或徒手重力毆
    打有產生衝擊或加速、減速，均可造成創傷性瀰漫性軸突損
    傷，此有法務部法醫研究所111年1月12日法醫理字第110000
    88730號函1份在卷可參（見原審卷第211至213頁）。⑵證人
    楊潔穎固於原審審理時證稱：忘記被告徒手打被害人臉頰時
    所用之力道，也沒有注意看被告是否有打到謝○A頭的其他部
    位等語；惟證人於警詢時亦證稱：被告徒手打被害人臉頰，
    是輕輕地拍，沒有很大力，且之後被告就要求謝○A站在塑膠
    椅上罰站等語，已於前述。況被告於原審審理程序時供稱：
    係用手指部位打謝○A嘴巴旁之臉頰，於本院審理時也坦承有
    用手打謝○A臉頰等語(本院卷第156頁)，而被害人顏面上有
    類似手掌手指印痕的瘀傷一事，亦有法務部法醫研究所111
    年2月17日法醫理字第11100203660號函1份附卷可佐（見原
    審卷第227、228頁）。堪認被告所辯，除了徒手打被害人臉
    頰外，沒有打被害人頭臉部其他部位，且所用之力道不大等
    語，尚屬非虛。本件既無證據足認被告有徒手重力毆打被害
    人臉頰，而產生衝擊或加速、減速之情形，是被害人所受之
    創傷性瀰漫性軸突損傷，應係被害人自所站立之塑膠椅跌落
    撞擊所受頭部衝擊傷所造成，而非遭被告徒手毆打臉頰所致
    。⑶證人楊潔穎並未看到謝○A自塑膠椅上跌落後之狀態，業
    經證人證述如前。而被告於警詢時供稱：謝○A在板凳上罰站
    跌倒後，發現謝○A倒臥在地上等語；於原審訊問時供稱：謝
    ○A自綠色塑膠椅倒下來發出聲音，我因而醒過來，看見謝○A
    前方之小木椅是仰著往右邊倒，而謝○A是整個人臉朝下趴在
    小木椅上，綠色塑膠椅則沒有倒等語；於原審審理程序時則
    供稱：我前次稱謝○A自塑膠椅上跌落後係整個人臉朝下趴在
    小木椅上，係因當時情緒不佳記錯了，其羈押期間仔細回想
    後，斯時我實際上所見謝○A之右臉是貼在她前方小木椅之椅
    背及座椅垂直處，身體則是倒在該小木椅之右側等語。可見
    被告就發現謝○A自塑膠椅上跌落時所呈現之狀態，於原審審
    理時陳述之內容較為詳盡完整。⑷被告前開於原審審理時所
    述，發現謝○A跌落後所見之情形，核與法務部法醫研究所11
    1年1月12日法醫理字第11000088730號函所載(原審卷第211
    至212頁)：本件被害人頭臉部之外傷分布在前額部、兩側顏
    面部及額部、頂部、後枕頂部頭皮皆有出血，若被害人自塑
    膠椅跌落後直接趴在地板上，身體未碰到木椅，則被害人前
    方之木椅應不會往後倒，而被害人跌下時有一聲巨響，且被
    發現時是側身趴臥，只能判斷身體有碰撞到木椅，頭臉部有
    可能撞擊到木椅或直接撞擊到地面，因被害人頭臉部無裂傷
    ，故可能未碰撞到椅子較突及尖的角乙節相符，應堪採信。
    ⑸謝○A遭徒手或以木條狀之物毆打致胸腹背部、四肢、手掌
    及足底多處瘀傷，因謝○A肌肉組織受損有發生橫紋肌溶解症
    ，造成部分腎小管内有肌球蛋白沉積，雖與頭部外傷及腦損
    傷程度相比，單就只有橫紋肌溶解症的程度可能尚不足以致
    死亡，有法務部法醫研究所111年1月12日法醫理字第110000
    88730號函可參。然謝○A自所站立之綠色塑膠椅上跌落致頭
    臉部撞擊面前之木椅，造成創傷性瀰漫性軸突損傷，業經認
    定如上。謝○A既係因瀰漫性軸突損傷及橫紋肌溶解症死亡，
    有前開法務部法醫研究所解剖報告書暨鑑定報告書1份在卷
    可憑，則謝○A之死亡結果與被告前揭持木製不求人、徒手毆
    打謝○A，以及主觀上具有傷害之故意，處罰謝○A長時間站在
    該綠色塑膠椅上罰站，導致謝○A因失衡跌落撞擊木椅之行為
    間，自具有相當之因果關係，已堪以認定。是被告及其辯護
    人上訴意旨辯稱，被告僅有認識謝○A會因此受傷，沒有預見
    到謝○A會因此導致死亡之結果，所以只構成過失致死罪，謝
    ○A因創傷性瀰漫性軸突損傷之死亡結果與被告行為無相當因
    果關係云云，並無理由。
　㈤刑法第277條第2項前段之傷害致死罪，係對於犯普通傷害罪
    致發生死亡結果所規定之加重結果犯，依刑法第17條之規定
    ，以客觀上行為人能預見其死亡結果之發生而主觀上不預見
    為要件，此所謂「能預見」自係指客觀上一般人能預見死亡
    結果之發生而言。本件謝○A年僅3歲，身長95公分，體形較
    瘦一事，有前開法務部法醫研究所解剖報告書暨鑑定報告書
    1份在卷足憑（見桃檢110相1353號卷第146、147頁）。被告
    持木製不求人毆打謝○A手心、足底、四肢、手掌、胸腹背部
    ，徒手打謝○A臉頰，並於毫無任何緩衝防護設備之環境下，
    處罰平衡感不佳之謝○A長時間站在綠色塑膠椅上罰站，從客
    觀一般人之角度來看，都可能預見會導致謝○A跌落頭部撞擊
    房間內之小木椅或地面，極易造成謝○A遭木製不求人毆打之
    身體部位肌肉組織受損發生橫紋肌溶解症，以及頭部因撞擊
    而受有瀰漫性軸突損傷導致死亡之結果，此應為一般人本於
    知識經驗於客觀上所得認識。被告為五專後2年肄業，有個
    人戶籍資料（完整姓名）查詢結果1紙在卷可參（見桃檢110
    偵28735號卷第15頁），斯時任職在強森企業社（見桃檢110
    相1353號卷第108、113頁），自具有相當智識程度，能預見
    所為，有致謝○A受傷死亡之結果，卻僅因謝○A謊稱要上廁所
    不洗澡，貿然為前開行為，終使謝○A受有前揭傷害而致死。
    被告就上開所為，導致謝○A最終死亡之結果，自應負擔傷害
    致死之罪責。是被告及其辯護人上訴意旨辯稱，被告僅係粗
    心大意，不能預見謝○A會因此致死，只成立傷害罪及過失致
    死犯行云云，均無理由。
　㈥按父母對於未成年之子女，固有教養之權利及義務，且父母
    於必要範圍內得懲戒其子女。然所謂必要範圍，係為實施保
    護教養所必要之範圍，其程度按子女之家庭環境、性別、年
    齡、性格、過錯之輕重等情狀定之。雖然對於未成年子女不
    守規範或有踰矩之行為，可予以適度體罰，加深印象，然照
    顧發展遲緩小孩本需以耐心、毅力反覆指導，無法一蹴可幾
    。謝○A既係多重發展遲緩之3歲兒童，被告僅因認為謝○A說
    謊、不去洗澡等不聽話行為，即持木製不求人毆打謝○A手心
    、足底、四肢、手掌、胸腹背部，復徒手打謝○A臉頰，並命
    平衡感及跑跳能力均不佳，平日自距離地面28公分高之床座
    下地即會站不穩之謝○A，站在高達31公分之塑膠椅上罰站，
    被告旋自行上床睡覺，任謝○A獨自罰站近2小時後，因平衡
    感不佳從塑膠椅跌落，因此致身上、頭臉部受有多處嚴重瘀
    青及傷勢。又謝○A自110年8月4日晚上9時許上床睡覺後即未
    曾發出聲音，亦不曾清醒或翻身，證人楊潔穎於110年8月6
    日早上發現被害人口吐白沫前，數次查看謝○A之呼吸及脈搏
    乙節，已於前述，可見被告以木製不求人或徒手毆打謝○A，
    以及處罰命謝○A長時間罰站，致謝○A從塑膠椅跌落而受傷致
    死，顯見被告之懲戒方式除已傷害被害人之健康，並危害到
    被害人之生命，顯已逾越管教之必要程度，自不能以合法的
    管教措施，解免被告傷害謝○A致死之刑責。
　㈦綜上證據及理由，本件被告上訴意旨所辯僅構成過失致死，
    並無理由，事證明確，犯行堪予認定，自應依法論科。
三、論罪科刑：
  ㈠被告係謝○A之父，被告對謝○A實施身體之不法侵害行為，核
    屬家庭暴力行為，並已該當家庭暴力防治法之家庭暴力罪。
    惟因該法對於家庭暴力罪並無科處刑罰之規定，爰依刑法相
    關規定論處。又被告行為時係成年人，而謝○A年僅3歲，係
    兒童及少年福利與權益保障法所規定未滿12歲之兒童。是核
    被告所為，係犯刑法第277條第2項前段、兒童及少年福利與
    權益保障法第112條第1項之成年人故意對兒童犯傷害致死罪
    。被告先後數次持木製不求人、徒手毆打謝○A，並命謝○A長
    時間站在塑膠椅上罰站致謝○A跌落受傷而致死亡之行為，係
    在同一地點，於密接時間侵害同一法益，因各行為之獨立性
    極為薄弱，應視為數個舉動之接續施行，論以接續犯而屬實
    質上一罪。
　㈡被告係成年人對年僅3歲之兒童謝○A犯傷害致死罪，除法定本
    刑無期徒刑之部分，依刑法第65條第1項規定不得加重外，
    應依兒童及少年福利與權益保障法第112條第1項前段規定加
    重其刑。
  ㈢被告雖前曾因施用毒品案件，經法院分別判處有期徒刑3月、
    4月（判2次）確定，且經法院裁定應執行有期徒刑8月確定
    。又因施用毒品案件，經法院分別判處有期徒刑4月（判2次
    ）、5月（判2次）、6月確定，並經法院裁定應執行有期徒
    刑1年2月確定。復因施用毒品案件，經法院判處有期徒刑9
    月確定。前揭案件接續執行，於109年3月9日假釋出監，未
    經撤銷假釋而於109年8月12日執行完畢，有本院被告前案紀
    錄表在卷可稽，本件係於上開徒刑執行完畢後，5年內故意
    再犯本案有期徒刑以上之罪，為累犯。然被告前所違犯者，
    係戕害個人身體健康之施用毒品案件，與本案所涉之罪名不
    同，犯罪情節、侵害之法益及被告惡性，均屬有別，經本院
    綜合斟酌各項情狀審酌後，亦堪認被告不具特別惡性及對刑
    罰反應力薄弱之情形，本案尚無依刑法第47條第1項加重其
    刑之必要，爰不予加重其刑。
四、沒收部分：
    扣案之木製不求人1支，為被告所有供傷害謝○A所用之物，
    業據於本院審理時供承在卷(本院卷第155頁)，為被告所有
    供本件犯罪所用之物，爰依刑法第38條第2項規定宣告沒收
    。
五、駁回上訴之理由：　　　　
　　被告上訴意旨所辯不可採之理由，業據指駁如上，原審判決
    同此認定，以被告所犯事證明明確，依法論罪科刑及宣告沒
    收，認事用法均無違誤。本院審酌原審判決亦已以被告之行
    為人責任為基礎，審酌被告係謝○A之父，自應對謝○A為相當
    之照料、保護，竟因上開所為，致謝○A因而死亡，所為顯已
    逾越正當管教之程度。況謝○A年僅3歲，思慮尚未成熟，縱
    使行為有所偏差，亦應於合理範圍予以管教，然被告未思及
    此，管教手段無所節制，傷害謝○A並因而致謝○A死亡結果之
    惡性，及所生之損害已然無法回復，情節非輕，及犯後態度
    ，自述五專後2年肄業之智識程度、家庭經濟狀況勉持等一
    切情狀，就被告所犯，量處如原審判決主文所示之刑，就被
    告所犯之情節以觀，量刑亦無明顯違反罪刑相當原則之情事
    ，亦堪稱妥適。被告及其辯護人上訴意旨並請求再予以從輕
    量刑，亦無理由，應予以駁回。　　
據上論斷，應依刑事訴訟法第368條，判決如主文。
本案經檢察官吳宜展提起公訴，檢察官曾俊哲到庭執行職務。
中　　華　　民　　國　　111 　年　　8 　　月　　24　　日
                  刑事第十九庭  審判長法　官  曾淑華
                                      法　官  李殷君
                                      法　官  陳文貴
以上正本證明與原本無異。
如不服本判決，應於收受送達後20日內向本院提出上訴書狀，其
未敘述上訴之理由者並得於提起上訴後20日內向本院補提理由書
（均須按他造當事人之人數附繕本）「切勿逕送上級法院」。
                                      書記官  俞妙樺
中　　華　　民　　國　　111 　年　　8 　　月　　24　　日
附錄：本案論罪科刑法條全文
刑法第277條
傷害人之身體或健康者，處5年以下有期徒刑、拘役或50萬元以
下罰金。
犯前項之罪，因而致人於死者，處無期徒刑或7年以上有期徒刑
；致重傷者，處3年以上10年以下有期徒刑。

兒童及少年福利與權益保障法第112條
成年人教唆、幫助或利用兒童及少年犯罪或與之共同實施犯罪或
故意對其犯罪者，加重其刑至1／2。但各該罪就被害人係兒童及
少年已定有特別處罰規定者，從其規定。
對於兒童及少年犯罪者，主管機關得獨立告訴。